臺灣高雄地方法院刑事裁定
111年度毒聲字第562號
聲  請  人  臺灣高雄地方檢察署檢察官
被      告  李志豐


上列被告因違反毒品危害防制條例案件，經檢察官聲請送觀察、
勒戒(111年度毒偵字第1971號)，本院裁定如下：
    主  文
李志豐施用第一級毒品，令入勒戒處所觀察、勒戒，其期間不得
逾貳月。
    理  由
一、聲請意旨如附件聲請書所載。
二、按犯毒品危害防制條例第10條之罪者，檢察官應聲請法院裁
    定，令被告入勒戒處所觀察、勒戒，其期間不得逾2月；依
    前項規定為觀察、勒戒或強制戒治執行完畢釋放後，3年後
    再犯第10條之罪者，適用本條前2項之規定，毒品危害防制
    條例第20條第1項、第3項分別定有明文。而上開所謂「3年
    後再犯」，只要本次再犯距最近1次觀察、勒戒或強制戒治
    執行完畢釋放，已逾3年者，即該當之，不因其間有無犯第1
    0條之罪經起訴、判刑或執行而受影響（最高法院刑事大法
    庭109年度台上大字第3826號裁定意旨參照）。
三、又依毒品檢驗學上之常規，尿液中含毒品成分反應所使用之
    檢驗方法，對於受檢驗者是否確有施用毒品行為之判斷，在
    檢驗學常規上恆有絕對之影響。其以酵素免疫分析或薄層定
    性分析等方式為初步篩檢者，因具有相當程度偽陽性之可能
    ，如另以氣（液）相層析、質譜分析等較具公信力之儀器為
    交叉確認，因出現偽陽性反應之機率極低，核足據為對涉嫌
    人不利之認定，此為邇來我國實務所肯認；再者，依據西元
    2018年美國FDA網站公布尿液中於施用海洛因、嗎啡後可檢
    出之時限為1至3天，惟毒品可檢出之時間，與服用劑量、服
    用頻率、尿液採集時間點、個案體質與代謝情況等因素有關
    ，因個案而異，有衛生福利部食品藥物管理署民國108年1月
    21日FDA管字第1089001267號函及108年1月31日FDA管字第10
    89000957號函參照，以上均為本院執行職務所知悉之事項，
    併予說明。
四、經查：
㈠、被告李志豐於111年3月15日22時22分許為警採集之尿液，經
    正修科技大學超微量研究科技中心先以酵素免疫分析法為初
    步檢驗，再以液相層析串聯式質譜法確認檢驗結果，確呈可
    待因、嗎啡陽性反應，其中可待因檢出濃度為1,330ng/ml、
    嗎啡檢出濃度為39,470ng/ml，有該中心111年4月12日尿液
    檢驗報告（原始編號：林偵111069號）、採驗同意書及高雄
    市政府警察局林園分局大寮分駐所偵辦毒品案件尿液採證檢
    驗對照表(代碼：林偵111069號)在卷可憑。依前揭說明，本
    件即可排除偽陽性反應產生之可能。而依上開尿液檢驗結果
    顯示，超過濫用藥物尿液檢驗作業準則第18條規定之嗎啡陽
    性判定標準即「嗎啡300ng/ml以上」、「可待因300ng/ml以
    上」甚多，足認被告確有於上開採尿時回溯72小時內某時（
    不含公權力拘束期間；聲請書記載「96小時」內某時，予以
    更正），在不詳地點，以不詳方式，施用第一級毒品海洛因
    1次無訛。被告於警詢時供稱：現在沒有施用毒品情形云云
    ，顯為卸責，不足採信。準此，被告於前揭時間施用海洛因
    之犯行，洵堪認定。
㈡、又被告前因施用毒品案件，經送觀察、勒戒後，認無繼續施
    用毒品傾向，於94年8月14日執行完畢釋放，並經臺灣高雄
    地方檢察署（下稱高雄地檢署）檢察官以94年度毒偵字第49
    68號不起訴處分確定，迄今並無再為觀察、勒戒或強制戒治
    處遇之紀錄乙節，有臺灣高等法院被告前案紀錄表在卷可稽
    。本件係被告於前開觀察、勒戒執行完畢釋放3年後所為，
    依前揭說明，縱被告其間因犯施用毒品罪經起訴、判刑或執
    行，仍應依毒品危害防制條例第20條第3項規定，再予適用
    觀察、勒戒之機會。
㈢、本件聲請書載明被告自前述觀察、勒戒執行完畢後，仍有多
    次施用毒品犯行，經法院判決確定並執行完畢等情，可見其
    有毒品來源，戒絕毒癮之意志不堅、自制力薄弱，若僅以寬
    鬆之機構外社區性戒癮治療，已難期待其能完全戒絕毒癮，
    是本件不宜給予附命戒癮治療之緩起訴處分（如附件）。而
    依卷證資料所示，被告於前述觀察、勒戒執行完畢釋放後，
    確有多次施用毒品案件，經法院判處罪刑確定並入監執行，
    最近一次甫於109年6月11日執行完畢出監，且於本案中矢口
    否認施用毒品犯行，並於偵查中經傳喚無故未到，有上開前
    案紀錄表、高雄地檢署點名單、各該筆錄在卷可查，可見被
    告已多次入監執行，仍未能矯正惡習，均難認被告有面對本
    案偵查並正視其患有毒癮之事實，若再僅以寬鬆之社區性戒
    癮治療，確難期待其能完全戒絕毒癮，從而，檢察官考量本
    案具體情節，向本院聲請令被告入勒戒處所觀察、勒戒，以
    監禁式之治療方式，求短時間內隔絕被告之毒品來源，務使
    其專心戒除毒癮，而未依刑事訴訟法第253條之1規定對被告
    為附命完成戒癮治療之緩起訴處分，核其此部分職權之行使
    尚屬合法，形式上亦無裁量恣意或濫用之情，於法有據。
五、綜上所述，本件聲請為有理由，應予准許，依毒品危害防制
    條例第20條第3項、第1項，裁定如主文。
中　　華　　民　　國　　111 　年　　8 　　月　　29　　日
                  刑事第三庭  法　官  林青怡
以上正本證明與原本無異。
如不服本裁定應於送達後5日內向本院提出抗告狀。
中　　華　　民　　國　　111 　年　　8 　　月　　31　　日
                              書記官  蔡靜雯
【附件】聲請書乙份